臺灣高等法院刑事判決
111年度上易字第305號
上  訴  人  臺灣宜蘭地方檢察署檢察官
被      告  劉俊堯


上列上訴人因妨害自由案件，不服臺灣宜蘭地方法院110年度易
字第458號，中華民國110年12月28日第一審判決（聲請簡易判決
處刑案號：臺灣宜蘭地方檢察署110年度偵字第5483號），提起
上訴，本院判決如下：
    主  文
上訴駁回。
    理  由
一、聲請簡易判決處刑意旨略以：被告劉俊堯與告訴人賴清旭係
    鄰居關係，雙方因車輛停放問題交惡，詎被告基於強制之犯
    意，於民國110年6月28日上午8時許至12時50分許，將車牌
    號碼000-0000號自小客貨車緊靠停放告訴人位於宜蘭縣○○鄉
    ○○路00巷00弄0號住家門口車位正後方，使告訴人車輛無法
    出入達4小時，以此強暴方式，妨害告訴人及其配偶使用車
    輛自由進出之權利，告訴人於同日中午12時許，要求被告移
    車，仍遭拒絕，至同日12時50分許，警方據報到場處理時，
    被告始將上開自小客貨車移走，因認被告涉犯刑法第304條
    第1項之強制罪嫌（公然侮辱部分已判決不受理確定）。
二、按犯罪事實應依證據認定之，無證據不得認定犯罪事實；不
    能證明被告犯罪者，應諭知無罪之判決，刑事訴訟法第154
    條第2項、第301條第1項分別定有明文。次按刑法第304條第
    1項之強制罪，其所謂「以強暴、脅迫使人行無義務之事，
    或妨害人行使權利」者，其施以強暴、脅迫之對象，必須以
    「人」為要件，包括直接、間接對人施行強暴、脅迫之情形
    在內，然仍以被害人在現場為必要，如行為人為妨害他人行
    使權利之行為時，被害人並不在現場，自無從對人施以強暴
    、脅迫，既缺乏施以強暴、脅迫之手段，要與刑法第304 條
    第1項之犯罪構成要件不符（最高法院85年度台非字第356 
    號、86年度台非字第122號、108年度台上字第4184號判決可
    資參照）。
三、公訴人認被告涉有強制罪嫌，無非係以被告於警詢及偵查之
    自白、證人即告訴人於警詢及偵查中之證述及卷附之指認犯
    罪嫌疑人紀錄表1份、現場照片4張、宜蘭縣政府警察局舉發
    違反道路交通管理事件通知單及臺灣宜蘭地方檢察署110年8
    月27日公務電話紀錄各1份為其主要論據。經查：
　㈠被告有於上開時、地，將前揭自小客貨車停放在告訴人車輛
    正後方，使告訴人車輛無法出入之事實，迭據被告於警詢、
    偵查、原審及本院供承明確（見警卷第1頁，偵卷第10頁背
    面，原審易字卷第20頁，本院卷第36頁），核與證人即告訴
    人賴清旭於警詢、偵查及原審時證述之情節相符（見警卷第
    2至4頁，偵卷第10頁背面、15頁背面，原審簡字卷第26頁）
    ，並有現場照片4紙、宜蘭縣政府警察局舉發違反道路交通
    管理事件通知單1紙附卷可稽（見警卷第7至9頁），此部分
    之事實，固堪認定。
　㈡惟被告係於110年6月28日上午8時許，將車輛停放在告訴人車
    輛正後方，阻擋告訴人車輛出入，當時告訴人在冬山鄉工作
    ，告訴人配偶則在屋內，告訴人迄當日中午12時許始返家發
    現而報警處理乙節，業經告訴人證述明確，並有臺灣宜蘭地
    方檢察署公務電話紀錄1紙在卷足憑（見偵卷第13頁，原審
    簡字卷第26頁），則被告停放車輛之際，告訴人及其配偶既
    不在場，自無從對告訴人或其配偶施以強暴、脅迫，揆諸前
    揭說明，被告所為要與強制罪之構成要件不符，並不構成強
    制罪。
　㈢又強制罪為即成犯，以行為人「行為時」有無對他人施以強
    暴、脅迫，致妨害他人行使權利，以認定有無構成強制罪。
    是告訴人於被告停放車輛後之案發當日12時許，發現其車輛
    遭被告車輛擋住無法出入，要求被告移車，被告雖遲至警方
    到場後，始於當日12時50分許將車移走，然此僅為告訴人及
    其配偶有無因此受損，可否請求被告賠償損失之民事糾葛，
    無從以被告事後不立即移車之行為，以強制罪相繩。
四、綜上所述，原審依據檢察官之舉證及調查證據之結果，認被
    告所為不構成強制罪，而判決被告無罪，業已說明其證據取
    捨之依據及認定之理由，並無違誤。檢察官上訴主張被告所
    為已妨害告訴人及其配偶使用車輛出入之權利，且未立即移
    車，所為仍構成強制罪為由，提起上訴，並無理由，應予駁
    回。　　　　
據上論斷，應依刑事訴訟法第368條，判決如主文。
本案經檢察官張立言聲請簡易判決處刑，檢察官林禹宏提起上訴
，檢察官卓俊吉到庭執行職務。　
中　　華　　民　　國　　111 　年　　8 　　月　　9 　　日
                    刑事第二庭  審判長法　官 遲中慧 
                                      法　官 邱筱涵
                                      法　官 李世華
以上正本證明與原本無異。
不得上訴。
                                      書記官 莊佳鈴
中　　華　　民　　國　　111 　年　　8 　　月　　9 　　日